臺灣高雄地方法院刑事判決　　　　　　　　　　　　九十一年度易字第二五三八號
　　公　訴　人　臺灣高雄地方法院檢察署檢察官
　　被　　　告　丙○○
右列被告因侵占案件，經檢察官提起公訴（九十一年度偵字第一五○○一號），本院
判決如左：
    主  文
丙○○意圖為自己不法之所有，而侵占自己持有他人之物，處有期徒刑參月，如易科
罰金，以參佰元折算壹日。緩刑貳年。
    事  實
一、丙○○於民國八十九年八月二十一日十三時二十五分許，至高雄市旗津區○○○
    路六一三號乙○○所開設之旗津機車行（原名為崇實機車行），向乙○○承租車
    牌ＺＧＷ─三三二號機車一輛，約定租期以月為單位，每月租金新台幣（下同）
    二千五百元，丙○○不租用時，即應將機車返還車行。丙○○於取得上開機車後
    ，隔幾天先支付乙○○新臺幣五百元，再於同年十月間某日另支付一千五百元，
    詎丙○○僅支付二千元之租金，本應再支付租金始可再行租用上開機車，惟因其
    嘉義之友人李雅鳳需要使用機車，丙○○竟意圖為自已不法所有，於同年十一月
    間某日起即將上開機車遷移至嘉義交予不知情之李雅鳳使用，避不見面未繼續繳
    納租金，而將其因承租而持有之上開機車據為己有。
二、案經乙○○訴由臺灣高雄地方法院檢察署檢察官偵查起訴。
    理  由
一、訊據被告丙○○對於右揭時、地前往旗津機車行向乙○○租用車牌ＺＧＷ─三三
    二號機車一輛，約定租期以月為單位，每月租金新台幣二千五百元，不租用時，
    即應將機車返還車行，而其僅支付二千元租金，至今仍未將機車返還乙○○之事
    實供承不諱，惟矢口否認有何侵占之犯行，辯稱：伊在九十年三月二十日有請友
    人甲○○帶一萬二千元支付給機車行，且於九十年四月間某日伊將車子運回來，
    伊請甲○○先將車還給機車行云云。經查：
（一）被告上開供承之事實，核與告訴人乙○○於警、偵訊及本院審理所為之指述情
      節相符，並有租車契約證明書一紙附卷可稽（九十年度發查字第三一一四號偵
      查卷第二頁），是此部分之事實堪可認定。
（二）至被告雖以前詞置辯，惟經本院傳訊甲○○到院詢問是否有上開被告辯稱之情
      形時，證人甲○○係結證稱：「（在九十年三月間被告有無支付一萬多元請你
      交給車行？）我不太記得；（被告有無在九十年四月請你將車還給車行？）我
      不太記得，．．．（本院刑事卷第三七頁）」等語，顯然非如被告上開所稱，
      是其所辯是否足採，已非無疑。且若被告上開所陳確係真實，惟其早於八十九
      年八月二十一日已經租車使用，且明知係每月支付租金一次，何以於隔半年後
      ，即至九十年三月始託他人前往處理，因此是否確如被告所辯其確有託甲○○
      前往處理即可謂其無侵占之意圖，蓋侵占行為一經完畢，犯罪即為成立，縱於
      事後將侵占之物設法歸還原主，亦無法解除該罪責，是縱被告所辯為真，亦無
      法即可依此為被告有利之認定，何況此部分尚無法據證人甲○○加以證實。
（三）又車牌ＺＧＷ─三三二號機車被告自始至終並未返還告訴人，而已經被告及告
      訴人就上開機車成立和解乙事，有該和解書一紙附卷可稽（刑事卷第一七頁）
      ，而依該和解書之記載係「．．．，經丙○○先生確認機車已遺失，經雙方達
      成和解，甲方（即被告）願賠償乙方（即告訴人）機車價格及租金新臺幣伍萬
      元，乙方將該車過戶給甲方，．．．」之內容，則該機車現究係何在？是否如
      被告所稱係交由甲○○處理，亦非無疑。
（四）再被告自八十九年十月份後即未與告訴人乙○○連絡乙事，已據乙○○於本院
      審理時陳明在卷（本院刑事卷第二五頁），此亦為被告所不否認，並自承告訴
      人有與伊家人連絡，但連絡不上伊，伊也沒有聯絡告訴人等情，若被告未有侵
      占之意圖，何以不與告訴人連絡，且依現今交通及通訊系統之發達，被告當可
      非常方便即與告訴人連絡上，何以其捨此而不為，又其曾至告訴人機車行租車
      ，又非不知告訴人之所在，為何不自前往與告訴人就此事說明清楚？如此均不
      有違常情。
      綜上，被告於八十九年十一月份將上開車遷移至嘉義，即拒不付租金且亦不與
      告訴人連絡，其有為自已不法之所有之意圖，變易持有為所有之侵占故意甚明
      ，所辯均係畏罪之詞，自不足採，是本件事證明確，又被告犯行堪予認定。
二、核被告丙○○所為，係犯刑法第三百三十五條第一項之侵占罪。爰審酌被告僅為
    一己之私利，即侵占告訴人用以營業之機車，致告訴人追索無著，且犯後猶試圖
    卸責，實不足採，惟其並無前科，有台灣高等法院被告全國前案紀錄表一紙在卷
    可參，素行尚稱良善，而其起意侵占之犯罪動機及目的尚屬單純、且告訴人受害
    之財產價額非鉅，及犯罪後已與告訴人達成和解等一切情狀，量處如主文所示之
    刑。按被告犯罪後，刑法第四十一條業已修正為「犯最重本刑為五年以下有期徒
    刑以下之罪，而受六個月以下有期徒刑或拘役之宣告，因身體、教育、職業、家
    庭之關係或其他正當事由，執行顯有困難者，得以一元以上三元以下折算一日，
    易科罰金。但確定因不執行所宣告之刑，難收矯正之效，或難以維持法秩序者，
    不在此限。併合處罰之數罪，均有前項情形，其應執行之刑逾六月者，亦同」，
    於九十年一月十日公布，同年一月十二日施行，是被告犯罪後法律已有變更，經
    比較新舊法，以修正後之刑法第四十一條第一項較有利於被告，自應適用新法。
    並諭知易科罰金之折算標準。又被告前未曾受有期徒刑以上刑之宣告，此有台灣
    高等法院被告全國前案紀錄表一紙在卷可參，其因一時失慮，致罹刑章，於犯後
    業與告訴人達成和解，經此起訴審判，當知所警惕，信無再犯之虞，本院認所宣
    告之刑以暫不執行為適當，併諭知緩刑二年，以啟自新。
據上論斷，應依刑事訴訟法第二百九十九條第一項前段，刑法第二條第一項前段、第
三百三十五條第一項、第四十一條第一項、第七十四條第一款，罰金罰鍰提高標準條
例第一條前段、第二條，判決如主文。
本案經檢察官陳宗吟到庭執行職務。
中      華      民      國      九十一      年      十二    月    九    日
                                  臺灣高雄地方法院刑事第四庭
                                      法  官  楊  宗  翰
右正本證明與原本無異。
如不服本判決，應於判決送達後十日內，向本院提出上訴狀。
                                      書記官  陳  怡  真
中      華      民      國      九十一      年      十二    月    九    日
附錄本案所犯法條全文
刑法第三百三十五條
意圖為自己或第三人不法之所有，而侵占自己持有他人之物者，處五年以下有期徒刑
、拘役或科或併科一千元以下罰金。
前項之未遂犯罰之。
